【裁判字號】    99,交易,83
【裁判日期】    991104
【裁判案由】    過失傷害
【裁判全文】
臺灣花蓮地方法院刑事判決              99年度交易字第83號
公  訴  人  臺灣花蓮地方法院檢察署檢察官
被      告  乙○○
上列被告因過失傷害案件，經檢察官提起公訴（99年度偵字第18
36號），本院判決如下：
    主  文
乙○○因過失傷害人，處拘役肆拾日，如易科罰金，以新臺幣壹
仟元折算壹日。
    事  實
一、乙○○於民國99年3月13日17時45分許，駕駛車牌號碼B3-04
    75號自用小客車，沿花蓮縣花蓮市○○○街之支線道由西往
    東方向行駛，途經該路與德安一街之幹線道無號誌交岔路口
    時，理應注意車輛行至無號誌之交岔路口時，駕駛人應注意
    支線道車應讓幹線道車先行。而依當時天候雨、夜間有照明
    、柏油路面濕潤無缺陷、無障礙物、視距良好，並無不能注
    意之情事，竟疏於注意未禮讓幹線道車先行。適有甲○○騎
    乘車牌號碼RA0-612 號輕型機車沿同市○○○街由北往南方
    向行駛，亦行至上揭交岔路口。乙○○之車輛前車頭部位因
    而撞及甲○○所騎之機車前車頭部位，致甲○○人車倒地，
    受有髖及大腿挫傷、膝挫傷及小腿挫傷等傷害。乙○○於肇
    事後，於警員前往現場處理時，在其上開犯行未為任何有偵
    查犯罪職權之公務員知悉前，即當場向到場處理之警員自首
    ，承認其為肇事人，並進而接受本件裁判。
二、案經甲○○訴由花蓮縣警察局花蓮分局報告臺灣花蓮地方法
    院檢察署檢察官偵查起訴。
    理  由
一、按被告以外之人於審判外之言詞或書面陳述，除法律有規定
    者外，不得作為證據。又被告以外之人於審判外之陳述，經
    當事人於審判程序同意作為證據，法院審酌該言詞陳述或書
    面陳述作成時之情況，認為適當者，亦得為證據。當事人、
    代理人或辯護人於法院調查證據時，知有第159條第1項不得
    為證據之情形，而未於言詞辯論終結前聲明異議者，視為有
    前項之同意，刑事訴訟法第159條第1項、第159條之5分別定
    有明文。查本案檢察官、被告對於本院所引用下列證人於警
    詢時證述之證據能力，於本院準備程序中表示均無意見，迄
    於本案言詞辯論終結前亦未聲明異議，本院審酌其等之證述
    並無證明力明顯過低之瑕疵，參諸上開規定，認前揭警詢之
    證述均具有證據能力。又本案認定事實所引用本件卷證所有
    之證據（文書證據、物證等），檢察官及被告並未主張排除
    前開書證、物證之證據能力，且迄於本院言詞辯論終結前均
    未表示異議，是本案認定事實所引用本件卷證所有之證據（
    文書證據、物證等），亦均認為有證據能力。
二、上開犯罪事實，業據被告乙○○於本院審理時坦承不諱，核
    與證人即告訴人甲○○於警詢時所證述之情節大致相符。此
    外，復有道路交通事故現場圖、道路交通事故調查報告表、
    財團法人佛教慈濟綜合醫院診斷證明書、照片19張在卷可稽
    。按汽車行駛至無號誌或號誌故障而無交通指揮人員指揮之
    交岔路口，支線道車應暫停讓幹線道車先行，道路交通安全
    規則第102條第1項第2 款定有明文。被告本應注意上開規定
    ，而依當時天候雨、夜間有照明、柏油路面濕潤無缺陷、無
    障礙物、視距良好，並無不能注意之情事，被告行經無號誌
    之交岔路口且為支線道車輛，未注意暫停讓告訴人之幹線道
    車先行，其有過失至為明確。且本案經臺灣省車輛行車事故
    覆議鑑定委員會及臺灣省花東區車輛行車事故鑑定委員會鑑
    定結果，亦認：「乙○○駕駛自用小客車行經無號誌之交岔
    路口，支線道車未暫停讓幹線道車先行，為肇事主因；甲○
    ○駕駛輕型機車行經無號誌之交岔路口，未減速慢行，作隨
    時停車之準備，為肇事次因」，此有臺灣省車輛行車事故覆
    議鑑定委員會99年9月20日覆議字第0996203592 號函、臺灣
    省花東區車輛行車事故鑑定委員會99年5月28日花東鑑字第0
    996100776 號函附鑑定書在卷可參。又告訴人確實因本件車
    禍受有受有髖及大腿挫傷、膝挫傷及小腿挫傷等傷害，有財
    團法人佛教慈濟綜合醫院診斷證明書在卷足憑。是以，被告
    上揭過失行為肇致本件車禍，與告訴人所受傷害間，具有相
    當因果關係。本案事證明確，被告之自白核與事實相符，堪
    以認定，應依法論科。至告訴人行經無號誌之交岔路，未減
    速慢行，作隨時停車之準備，亦有過失，惟此並無礙被告有
    過失之認定。
三、核被告所為，係犯刑法第284條第1項前段之過失傷害罪。查
    被告於警員前往現場處理時，在其上開犯行未為任何有偵查
    犯罪職權之公務員知悉前，即當場向到場處理之警員自首，
    承認其為肇事人，並進而接受本件裁判，有花蓮縣警察局交
    通事故肇事人自首情形紀錄表附卷可參，爰依刑法第62條之
    規定，減輕其刑。爰審酌被告並無前科紀錄，素行尚佳，本
    案係在交岔路口發生碰撞，過失之情節、犯行肇致告訴人受
    傷程度，且為肇事主因，告訴人則為肇事之次因，及其犯罪
    後尚能坦承犯行，惟因認知差距致未能與告訴人達成和解等
    一切情狀，量處如主文所示之刑，並諭知易科罰金之折算標
    準。至被告另請求傳喚當時處理本案之警員楊景皓到庭作證
    ，以證明被告所供屬實等語。惟本案被告已供承警詢筆錄均
    依其所言製作，也均過目後始簽名，警員並無任意或虛偽記
    載之情形，則本案製作筆錄警員並非車禍發生時在場之目擊
    者，嗣後製作被告筆錄又無不實，則被告請求傳喚警員作證
    ，用以證明其警詢筆錄所言實在，核無必要，併此敘明。
據上論斷，應依刑事訴訟法第299條第1項前段，刑法第284條第1
項前段、第62條前段、第41條第1項前段，刑法施行法第1條之 1
，判決如主文。
本案經檢察官陳玫琪到庭執行職務。
中    華    民    國    99    年    11    月    4     日
                  刑事第一庭    法  官  林恒祺
以上正本證明與原本無異。
如不服本判決應於收受送達後10日內向本院提出上訴書狀，並應
敘述具體理由。其未敘述上訴理由者，應於上訴期間屆滿後20日
內向本院補提理由書(均須按他造當事人之人數附繕本)「切勿逕
送上級法院」。告訴人或被害人如對於本判決不服者，應具備理
由請求檢察官上訴，其上訴期間之計算係以檢察官收受判決正本
之日期為準。
中    華    民    國    99    年    11    月    5     日
                                書記官
附錄本案論罪科刑法條：
中華民國刑法第284條
因過失傷害人者，處6月以下有期徒刑、拘役或5百元以下罰金，
致重傷者，處1年以下有期徒刑、拘役或5百元以下罰金。
從事業務之人，因業務上之過失傷害人者，處1 年以下有期徒刑
、拘役或1千元以下罰金，致重傷者，處3年以下有期徒刑、拘役
或2千元以下罰金。

司法院資訊處製作；財團法人民間司法改革基金會備份。
